臺灣桃園地方法院刑事判決　　　　　　　　　　　　　　九十三年度訴更字第一號
　　公　訴　人　臺灣桃園地方法院檢察署檢察官
　　被　　　告　丙○○　男　四.
　　選任辯護人　呂福元律師
右列被告因違反毒品危害防制條例案件，經臺灣高等法院於中華民國九十三年一月十
六日以九十二年度上訴字第四一六五號撤銷本院九十二年九月五日以九十年度訴字第
一二六○號關於被告被訴販賣第一級、第二級毒品不受理部分第一審判決（原起訴案
號：八十九年度偵字第一三九七六號），發回更審，本院判決如左：
    主   文
丙○○意圖販賣而持有第二級毒品，處有期徒刑陸年陸月。扣案第二級毒品安非他命
貳拾陸包（淨重肆貳零點捌捌公克，驗餘淨重肆零貳點陸肆公克）沒收銷燬之。
被訴販賣第一級毒品部分無罪；持有第一級毒品部分公訴不受理。
    事   實
一、丙○○，綽號「阿童」，明知安非他命為毒品危害防制條例第二條第二項第二款
    所定之第二級毒品，不得意圖販賣而持有，其於民國八十九年九月十四日前數日
    ，在桃園縣桃園市○○路消防隊附近，向姓名年籍不詳綽號「陳仔」之成年男子
    ，以不詳價格購得安非他命（淨重四二○點八八公克）而持有後，有鑑於所購得
    之安非他命數量龐大，竟萌生營利之意，欲尋機會加以販售，而意圖販賣而持有
    上開安非他命。適有乙○○於八十九年八月五日十七時許，在其位於板橋市○○○街一一八巷二號二樓租屋處因涉嫌施用第二級毒品為警查獲，為減經刑責，乃
    向臺北縣警察局永和分局警員指出，居住於丙○○位在桃園縣桃園市○○街五十
    九號之丁○○（綽號「連長」，業經臺灣高等法院判決無罪確定）有販賣第二級
    毒品安非他命之情事，該分局員警旋於同年九月十四日持臺灣桃園地方法院檢察
    署檢察官所核發之搜索票至上址搜索，當場在丙○○房間之抽屜內查獲安非他命
    二十六包（淨重四二○點八八公克，取樣零點二四公克已鑑析用罄，餘四○二點
    六四公克），因而查獲上情。
二、案經臺北縣警察局永和分局報告臺灣桃園地方法院檢察署檢察官偵查起訴。
    理  由
壹、證據能力部分：
    按被告以外之人於審判外之言詞或書面陳述，除法律有規定者外，不得作為證據
    ；又被告以外之人於檢察事務官、司法警察官或司法警察調查中所為之陳述與審
    判中不符時，其先前之陳述具有較可信之特別情況，且為證明犯罪事實存否所必
    要者，得為證據，刑事訴訟法第一百五十九條第一項、第一百五十九條之二分別
    定有明文。本件公訴人提起公訴，所引用人的證據部分有證人乙○○及甲○○於
    警詢中之證述，是就上開證人於警詢中所述是否具備證據能力，先予敘明如下：
  (一)證人乙○○部分：
  1.證人乙○○固於八十九年八月五日警訊中證稱：「（你所施用之毒品係何人所購
    得？‧‧‧）我所吸食之海洛因及安非他命是向綽號『阿童』及『連長』二人所
    購買。」、「（你曾向『阿童』及『連長』購買過幾次海洛因及安非他命？）我
    曾向『阿童』、『連長』購買過三次海洛因及安非他命，約在八十九年七月下旬
    至連長住處買三千元至五千元不等之海洛因二包，及三千元至五千元不等之安非
    他命，最後一次八十九年八月二日晚上七點在其住處以三千元買海洛因，六千元
    買安非他命三包。」（見八十九年度偵字第一三九七六號卷第八頁）等語。
  2.嗣於本院九十年度訴字第一二六○號（下稱：前審）九十一年三月二十日訊問時
    則改證稱：（你到底向何人購買毒品？）跟連長買的。」、「（向連長購買何毒
    品？）安非他命，我向他購買兩次，去阿童家找連長買。」等語。
  3.是證人乙○○固於警詢中指述曾向被告購買第一、二級毒品，然證人乙○○於警
    詢中所述，為審判外之陳述，依上開說明，自無證據能力；而證人乙○○嗣於本
    院審判中全盤翻異於警詢中所述，改稱未曾向被告購買毒品，已如前述，雖其所
    述之內容為關涉被告是否有販賣毒品之犯罪事實，且前後所述不符，然公訴人並
    未舉證證明證人乙○○於警詢時證述之內容，有何可信之特別情況，依首揭說明
    ，自不得僅以證人乙○○於警詢及本院審理時所述不符，即遽認其於警詢中所述
    有特別可信之情狀，而做為本案之證據。
  (二)證人甲○○部分：
  1.證人甲○○固於警訊中證稱：「（問：你所施用毒品海洛因向何人購買？‧‧‧
    ）我所施用的毒品是向綽號『連長』的男子購買，如連長不在，便向丙○○購買
    。」、「我於八十九年七月起每隔三至五天就向綽號『連長」購買海洛因，每包
    約三千元至五千元不等，至九月十二日共買一、二十次（詳細次數記不清楚），
    購買地點都在桃市○○街五九號丙○○住處。‧‧‧我向丙○○購買一次海洛因
    ，每包三千元，於八十九年九月十一日下午二十時許在桃園市○○街五九號。」
    ）等語。
  2.然證人甲○○嗣於前審九十一年十一月一日審理時則改證稱：「（問：有無向綽
    號『連長』及被告丙○○購買毒品？）我有向『連長』購買，未向被告購買」、
    「（連長是誰？）是丁○○，是剛剛在庭上的那位。」等語。
  3.證人甲○○於警詢中敘及曾向被告購買毒品部分，係審判外之陳述，要無證據能
    力，而證人甲○○嗣於本院審理中則全盤翻異於警詢中所述，改稱未曾向被告購
    買毒品，已如前述，雖其所述之內容涉及被告究有無販賣安非他命之犯罪事實，
    且前後所述不處，然公訴人並未舉證證明證人甲○○於警詢時證述之內容，有何
    可信之特別情況，依首揭說明，自不得僅以證人甲○○於本院審理時所述與警詢
    不符，即率爾認定其於警詢中所述有特別可信之情狀，而以其於警詢中所述為本
    案之證據。
貳、有罪部分：
一、訊據被告丙○○固不否認警方有於右揭時間，在其住處臥房抽屜內查獲有安非他
    命，惟矢口否認有何意圖販賣而持有第二級毒品安非他命之犯行，或辯稱：為警
    查扣之安非他命係丁○○在九十一年九月十一日上午七時許寄放，非其所有云云
    ，或辯稱：扣案之安非他命係供其個人施用云云。本院經查：
  (一)警方確於八十九年九月十四日持臺灣桃園地方法院檢察署檢察官所核發之搜索票
    至被告位於桃園縣桃園市○○街五十九號住處搜索，並在被告臥房之抽屜內查獲
    內含有白色結晶物之包裝袋二十六只等情，有上開搜索票、搜索扣押筆錄各一紙
    在卷足憑，而上開白色結晶物經送鑑結果，確屬第二級毒品安非他命無訛（送驗
    顆粉四二○點八八公克，取樣○點二四公克已鑑析用罄，餘四○二點六四公克）
    ，此亦有憲兵司令部刑事鑑識中心鑑驗通知書一紙附卷可稽。
  (二)而上開安非他命係被告於八十九年九月十四日前數日，在桃園縣桃園市○○路消
    防隊旁向一姓名年籍不詳綽號「陳仔」之成年男子所購得乙節，業據被告於本院
    前審九十年八月八日訊問時及於臺灣高等法院九十二年度上訴字第四一六五號九
    十二年十二月二十二日訊問時供承不諱，且前後所述，大致相符。而參酌毒品價
    格昂貴，取得毒品不易，持有毒品者無不將之視為寶物，而妥為藏匿，極少交予
    他人保管，被告與丁○○僅係單純朋友關係，衡諸常情，自無可能將數量如此龐
    大，價格如此高昂之安非他命交予被告保管之理。況丁○○之妻於九十一年九月
    十一日中午十二時產下一子，且丁○○於其妻生產時有親簽手術及麻醉同意書，
    亦有惠生醫院出生證明日、手術及麻醉同意各書一紙附於本院九十二年度訴字第
    五十四號丁○○被訴違反毒品危害防制條例案卷宗足憑，並經本院調閱上開卷宗
    並提示與被告閱覽無訛；而證人陳淑美於臺灣高等法院九十三年度上更（一）字
    第三四九號丁○○被訴違反毒品危害防制條例案件調查時亦證稱：丁○○之妻於
    八十九年九月十一日在豐原市惠生醫院生產，伊於當日上午九時至下午三、四時
    曾往醫院看郭太太，丁○○均在場，而生產前三、四天之待產期間，被告夫妻亦
    常到伊經營之車行泡茶等語，證人唐孟君於同日調查時亦證稱：丁○○之妻於生
    產當天，伊曾到惠生醫院去看到，於當天上午九時至下午一時離開，在病房內有
    看到丁○○均在場，在生產前後亦有看到丁○○陪同在妻身旁等語明確，此亦據
    本院調取上開筆錄，並經提示與被告，被告表示對證人陳淑美、唐孟君之證言無
    意見，是參酌上情以觀，足證丁○○於八十九年九月十一日當天應係陪同其妻在
    豐原市惠生醫院生產無誤，被告辯稱：扣案安非他命係丁○○於八十九年九月十
    一日交付伊保管乙節，不足採信，應以其於前審九十年八月八日訊問時及於臺灣
    高等法院九十二年度上訴字第四一六五號九十二年十二月二十二日訊問時所述毒
    品為其所有乙節，較為可採。
  (三)且被告為警查獲所持有之安非他命數量淨重高達四二○點八八公克，數量龐大，
    顯已超過被告一人施用之需求。而安非他命屬於違禁物品，如純係供被告一人施
    用，衡諸常情無需一次購買如此之數量負擔為警查緝之風險。況為警查扣之安非
    他命均以分裝完成，且分裝之數量高達二十六包之多，若扣案之安非他命，純係
    供被告一己之用，被告大可於欲施用之際再取出施用所需之份量即可，又何需大
    費周章，將其分裝成二十六包？顯見被告稱：扣案毒品係供其個人施用乙節，不
    足採信。蓋毒品價格高昂且為政府嚴格查緝，施用毒品者或因財力有限或為避免
    警方查緝，多採分次少量購買之方式為之，此為毒品交易之常態，是由在被告住
    處查扣已分裝完成之安非他命觀之，被告之意係在便利隨時俟機販賣，已昭然若
    揭。
二、綜上所述，本件事證明確，被告所辯，無非事後圖卸之詞，不足採信，被告犯行
    ，洵堪認定，應依法論科。
三、本件被告行為後，毒品危害防制條例業經立法院全部修正，經總統於九十二年七
    月九日公布，而於公布後六月即九十三年一月九日施行，經比較修正前後之新舊
    法結果，意圖販賣而持有第二級毒品罪，修正前後之規定，犯罪構成要件及刑度
    對被告均無不同，依刑法第二條第一項前段規定，應適用修正後之新法處斷。核
    被告所為，係犯毒品危害防制條例第五條第二項之意圖販賣而持有第二級毒品罪
    。被告持有第二級毒品安非他命之低度行為，應為意圖販賣而持有第二級毒品安
    非他命之高度行為所吸收，不另論罪。公訴意旨雖係以：被告與丁○○共同基於
    意圖營利之概括犯意，自八十九年七月間起，以行動電話0000000000
    、0000000000、0000000000號為聯絡工具，在其位於桃園
    市○○街六十一號住處，連續以新臺幣（下同）三千元至五千元不等之價格販賣
    第二級毒品安非他命，並於同年八月二日夜間七點，以六千元之代價販賣安非他
    命三包予乙○○，嗣於右揭時地查獲扣案之第二級毒品，因認被告涉犯毒品危害
    防制條例第四條第二項之販賣第二級毒品罪嫌等語。訊據被告堅詞否認有何販賣
    第二級毒品之犯行，而公訴人認被告涉犯毒品危害防制條例第四條第二項之販賣
    第二級毒品罪，無非係以證人乙○○於警詢中之指述為主要論據。本院經查：(1)
    證人乙○○於警詢中之供述，為審判外之陳述，並無證據能力，已如前述；而證
    人乙○○於偵查中係證稱：「（問：你毒品是向誰買的？）答：向阿力買的，其
    長買，阿童在旁邊而已」及「阿童我不認識，僅認識連長」等語，非但無法詳述
    向被告購買毒品之細節，且就究如何購買毒品等情，前後所述亦多所矛遁，自難
    採信；至證人乙○○於本院審理時復供陳：「（問：你到底向何人購買毒品？）
    答：向連長買的」等語明確，是證人乙○○於偵查及本院審理時之證述尚不足以
    證明被告有販賣第二級毒品之犯行。(2)本件被告雖有向姓名年籍不詳綽號為「陳
    仔」之成年男子購入安非他命，然並無證據證明被告取得上開安非他命之初係基
    於營利意圖而販入，亦無證據證明被告於取得上開安非他命之後確有販賣安非他
    命予他人情事，要無法逕認被告所為已經屬於販賣安非他命之行為。公訴人起訴
    意旨認被告所為係犯毒品危害防制條例第四條第二項之販賣第二級毒品罪，既乏
    證據證明，惟其起訴所指之社會基本事實同一，本院自得變更起訴法條逕為判決
    ，附此敘明。爰審酌被告意圖販賣而持有大量第二級毒品，不僅干犯法禁，更有
    對社會上不特定人形成毒害之危險，情節甚重，且犯後仍矢口否認犯行，全無悔
    意，犯後態度不佳等一切情狀，量處如主文所示之刑。
四、沒收部分：扣案之安非他命二十六小包（淨重四二○點八八公克，取零點二四公
    克鑑析，餘四二○點六四公克），爰依毒品危害防制條例第十八條第一項規定沒
    收銷燬之。另警方於搜索時所扣得之吸食器一個、玻璃吸食器三個、酒精燈二個
    及鏟子一支，難認與被告前揭犯行有何相關連，爰不另為沒收之諭知，附此敘明
    。
參、無罪部分：
一、公訴意旨另以：被告丙○○與丁○○為牟暴利，共同基於意圖營利之概括犯意，
    自八十九年七月間起，在被告位於桃園縣桃園市○○街六一號之住處，以行動電
    話0000000000、0000000000、0000000000號電
    話作為聯絡工具，連續以三千元至五千元之價格販賣第一級毒品海洛因予不特定
    人。並於同年八月二日夜間七點，以三千元之售價販賣海洛因二包予乙○○。復
    以三千元至五千元之售價販賣海洛因予甲○○多次。又以二千元之售價販賣海洛
    因予戊○○二次。嗣於八十九年九月十四日夜間十七時三十分許，經警持搜索票
    至丙○○之上揭住處搜索，並當場查獲至該處購買毒品之甲○○及戊○○二人，
    並扣得丙○○、丁○○二人所意圖販賣而持有之第一級毒品海洛因十二小包（毛
    重十二點八公克、淨重十點四公克）、吸食器一個、玻璃吸食器三個、酒精燈二
    個、鏟子一支，因認被告另涉犯毒品危害防制條例第四條第一項之販賣第一級毒
    品罪等語。
二、按犯罪事實，應依證據認定之，無證據不得推定其犯罪事實，又不能證明被告犯
    罪者，應諭知無罪之判決，刑事訴訟法第一百五十四條、第三百零一條第一項分
    別定有明文；再者犯罪事實之認定，應憑真實之證據，倘證據是否真實尚欠明確
    ，自難以擬制推測之方法，為其判斷之基礎，亦有最高法院五十三年台上字第六
    五六號判例可資參照。
三、公訴人認被告涉有前開罪嫌，無非係以證人乙○○、甲○○及戊○○之供述及扣
    案之第一級毒品海洛因十二小包（毛重十二點八公克、淨重十點四公克）、吸食
    器一個、玻璃吸食器三個、酒精燈二個、鏟子一支為主要論據。訊據被告堅決否
    認有何販賣第一級毒品海洛因犯行，並以：伊並未販賣毒品予甲○○、戊○○及
    乙○○，扣案之第一級毒品海洛因係供其個人施用等語置辯。本院經查：
  (一)本件警方於八十九年九月十四日夜間十七時三十分許，經警持搜索票至被告上揭
    而該扣案白色不明粉末十二包，經員警送請法務部調查局鑑驗，鑑定結果確係第
    一級毒品海洛因（合計淨重為十點六六公克、包裝重二點０七公克）一情，此有
    該局編號第000000000號鑑定通知書一紙在卷可憑，是被告固有於八十
    九年九月十四日十七時三十分許，為警於上址查獲其持有前開第一級毒品海洛因
    無訛。
  (二)證人乙○○雖曾於警詢時指述曾向被告購買第一級毒品海洛因，然其於警詢中之
    陳述，屬審判外之陳述，並無證據能力，已如前述，且其嗣於偵查及本院審理時
    所述，亦多所矛盾之處，亦詳如前述。另證人吳福忠於警詢中之陳述，屬審判外
    之陳述，不得為本案之證據，已如前述，至其於偵查中就其所施用之第一級毒品
    海洛因來源供稱：「（問：何時開始向丙○○買海洛因）答：是向一個叫連長的
    人買的，從八十九年七月份開始，在丙○○家裡或聯絡連長拿出來賣給我」、「
    （問：九月十四日在桃園市○○街丙○○住處被捕，當天至該處做何事？）答：
    還錢給連長，共三千元，為二、三天前買海洛因之欠款」等語明確，而嗣於本院
    審理時，證人甲○○亦證稱：「（問：有無向綽號連長之人及被告購買毒品？）
    答：我有向連長購買，並未向被告購買」等語明確，是由證人甲○○於偵查及本
    院審理時證述可知，丁○○於八十九年八、九月間，係居住在被告福壽街六十一
    號住處，雖其曾至該址購買毒品，然交易對象係丁○○，而非被告等情甚明。綜
    上，證人乙○○、甲○○於偵查及本院審理時所述，尚不足證明被告有何販賣第
    一級毒品之犯行。
  (三)至證人戊○○雖於員警在八十九年九月十四日執行搜索被告住處時，亦同在場，
    然觀之證人戊○○警詢於中係供稱：「（你所施用之毒品你向何人購買？）我施
    用之海洛因是在八十九年一月七日下午三、四時，於桃園市○○路縣立游泳池門
    口，向綽號『大姊頭』之女子所購得。」、「（你曾向丁○○綽號『連長』購買
    第一級毒品海洛因，再由丙○○交予你一包海洛因，代價二千元？）沒有。」、
    「（為何據丙○○於本分局警訊筆錄中指稱你曾於八十九年九月六日下午及九月
    十日下午向丁○○綽號連長以新台幣二千元代價，約定購得海洛因，再由丙○○
    交予你海洛因，向你收取代價等情，你有何解釋？）我不知道他為何這樣講，連
    長之男子我根本不認識他。」、「（你尚有向丁○○購買過第一級毒品海洛因？
    ）我沒有。」等語，嗣於偵查中證稱：「（有無於八十九年九月六日及九月十日
    在丙○○家向其買海洛因？）我那二天是向德和的人買海洛因，因他常在該處出
    現，邱有勸我不要再買，我就沒買了。」等語，於本院前審九十一年八月十五日
    訊問時證稱：「並未跟被告丙○○購買毒品，為警查獲前幾天有向連長購買一千
    元海洛因一包，被告丙○○並有勸伊不要再吸毒了」等語明確，是證人戊○○之
    證詞亦僅足以證明其曾向在被告住處出入甚為頻繁之丁○○購買第一級毒品海洛
    因，然自始至終均未曾提及有向被告購買第一級毒品，是自不得以證人戊○○之
    證詞遽認被告有何販賣第一級毒品之犯行。
  (四)另公訴人指稱被告與丁○○以行動電話0000000000、0000000
    000、0000000000號電話作為聯絡工具，並提出前揭通聯紀錄為據
    （附於八十九年度偵字第一三九七號卷），然上開電話之通聯紀錄高達一百餘頁
    ，每張許多數字，並無何特別註記，實難證明何等事由，故不得採為不利被告之
    證據。至警方搜索時雖同時扣得被告所有之吸食器一個、玻璃吸食器三個、酒精
    燈二個、鏟子一支，然上開物品，至多僅足以證明被告有施用毒品之習，然尚難
    認與販賣毒品有何相關聯之處。綜上所述，公訴人起訴所憑之證據，尚不足以證
    明被告確涉有販賣第一級毒品之犯行。
  (五)至雖在被告住處查扣有第一級毒品海洛因，然持有毒品之原因不一而足，或為單
    純持有，或為吸食而持有，如僅因被告持有第一級毒品海洛因，即認其係意圖販
    賣而持有，為免稍嫌速斷。且本件扣案之海洛因淨重僅十餘公克，數量雖非少數
    ，然亦非多達明顯可認必非供個人施用而係作為販賣使用之程度，在無其他積極
    事證佐參之情形下，尚不得遽認被告確係基於販賣之意圖而持有之，否則不無流
    於推斷臆測之嫌。再參酌被告於本件查獲後經採集尿液檢驗結果，係呈嗎啡陽性
    反應，有驗尿報告存卷可據，顯見被告確有施用第一級毒品之行為。是依卷存事
    證，僅能認定被告係基於施用毒品之目的而持有扣案海洛因，在查無其他積極事
    證之情形下，尚不得遽認其係基於販賣之意圖而持有之。
  (六)綜上所述，本件公訴人所舉之證據尚不足以證明被告有何販賣第一級毒品之犯行
    ，本院復查無其他積極證據足資認定被告確有公訴人所指之販賣第一級毒品犯行
    ，不能證明其販賣第一級毒品犯行，此部分依法應為無罪判決之諭知。
肆、公訴不受理部分：
    按曾為不起訴處分，而違背第二百六十條之規定再行起訴者，應諭知不受理之判
    決，刑事訴訟法第三百零三條第四款亦規定甚明。本件被告為警查獲時，經採尿
    地方法院檢察署檢察官聲請，由本院以八十九年度毒聲字第七九八二號裁定送勒
    戒處所觀察、勒戒後，因認無繼續施用毒品傾向，業由該署檢察官於九十年二月
    十五日以九十年度毒偵字第五○三七號就其所犯施用毒品罪為不起訴處分確定，
    有該不起訴處分書及本院被告全國前案紀錄表附卷可稽。而被告持有扣案之海洛
    因係施用海洛因之低度行為，應為施用毒品罪所吸收而不另論罪，故其持有海洛
    因部分亦應為上開不起訴處分效力所及。從而在欠缺刑事訴訟法第二百六十條所
    定得就已不起訴處分之同一案件再行起訴要件之情形下，公訴人就被告已不起訴
    處分確定之持有海洛因同一案件再行起訴，於法容有未合，依前開之說明，自應
    為公訴不受理之諭知。
據上論斷，應依刑事訴訟法第二百九十九條第一項前段、第三百條、第三百零一條第
一項、第三百零三條第一款，毒品危害防制條例第五條第二項、第十八條第一項前段
，刑法第二條第一項前段、第十一條前段，判決如主文。
本案經檢察官廖先志到庭執行職務
中　　　華　　　民　　　國　　九十三　　年　　 十一 　　月　　二十九　　日
                                   臺灣桃園地方法院刑事第十庭
                                          審判長法  官   江德民
                                                法  官   許炎灶
                                                法  官   柯姿佐
右正本證明與原本無異。
如不服本判決，應於判決送達後十日內向本院提出上訴狀 (應附繕本)，上訴於
臺灣高等法院。
                                                書記官   張淑芬
中　　　華　　　民　　　國　　九十三　　年　　 十一 　　月　　二十九　　日
附錄論罪科刑法條
毒品危害防制條例第五條第二項
意圖販賣而持有第二級毒品者，處五年以上有期徒刑，得併科新臺幣五百萬元以下罰
金。
毒品危害防制條例第十八條第一項前段
查獲之第一、二級毒品及專供製造或施用第一、二級毒品之器具，不問屬於犯人與否
，均沒收銷燬之；查獲之第三、四級毒品及製造或施用毒品之器具，無正當理由而擅
自持有者，均沒入銷燬之。但合於醫藥、研究或訓練之用者，得不予銷燬。
